最高法院刑事判決　　　　　　　　　　　　　　　　九十三年度台上字第一八九號
　　上　訴　人　台灣高等法院檢察署檢察官
　　被　　　告　丁 ○ ○
　　　　　　　　乙○○○
　　　　　　　　甲　　○
　　共　　　同
　　選任辯護人　楊 進 興律師
　　被　　　告　丙 ○ ○
右上訴人因被告等違反山坡地保育利用條例案件，不服台灣高等法院中華民國八十九
年十二月二十日第二審判決（八十九年度上訴字第三一九０號，起訴案號：台灣士林
地方法院檢察署八十七年度偵字第三一八一號），提起上訴，本院判決如左：
    主  文
上訴駁回。
    理  由
按刑事訴訟法第三百七十七條規定，上訴於第三審法院，非以判決違背法令為理由，
不得為之。是提起第三審上訴，應以原判決違背法令為理由，係屬法定要件。如果上
訴理由狀並未依據卷內訴訟資料，具體指摘原判決不適用何種法則或如何適用不當，
或所指摘原判決違法情事，顯與法律規定得為第三審上訴理由之違法情形，不相適合
時，均應認其上訴為違背法律上之程式，予以駁回。本件檢察官上訴意旨略稱：(一)、
原判決徒憑航空照片等資料，即認國立陽明大學（下稱陽明大學）於民國七十九年八
月十一日以前，已完成Ｕ型道路；於八十年十一月七日，已整地開發完成山巔校地。
且就八十一年與被告丙○○簽訂之山巔整地土木工程，及八十三年間之風雨操場暨附
屬工程，則逕認係屬細部工程。然其未說明何以上開工程係屬細部工程，於法有違。
又陽明大學整地之目的係為完成校地開發，則並非整地等雜項工程完工即可謂完成，
仍需被告等負責之建造工程完成才能達其目的。則被告丁○○、乙○○○、甲○、丙
○○等人繼續他人未完成之工作，是否可因行為並非由被告等開始，即可主張免責，
尚有疑義。另工程承包商及建築師將山間小路闢建為施工道路，惟工程承包商及建築
師並未供承於工程完工後，有將該施工道路交付陽明大學等使用。而被告等人明知該
道路為他人之土地，卻無視告訴人賴志明多次之勸阻，執意再次竊佔使用他人土地，
其前後竊佔之行為人不同，自非僅屬所謂狀態之延續，實乃另一竊佔行為之開始。且
被告等另行在上舖置混凝土等以利車輛通行，擴大其使用目的為工務及運動車輛專用
；另行增加闢建排水溝渠以利水土保持；於道路外另行闢建工務所及工作場所、堆置
場等。原審對上情未予調查釐清，卻以該道路未經拓寬或改道，認被告等無另行竊佔
之行為，於法有違。縱被告等事後將工務所或工作場所等拆除或遷移，應不影響其等
犯罪之成立。況被告等未合法取得建築執照等，即非法興建排水溝渠及工務所等，顯
已違法。原審為被告四人無罪之諭知，於法有違。(二)、本件占用台北市○○區○○段
三小段二二九地號土地（下稱二二九地號土地）之面積達一一八八．九一平方公尺，
其是否越界應顯而易見，此與一般越界建築之面積極小者，大不相同；丙○○以從事
建築為業，僅憑舊有水塔位置即自行動工，不符建築業之經驗法則。原判決徒憑主管
機關之行政作業疏失，即論斷被告等人並無犯罪之故意，於法有違。況就Ｕ型道路部
分及工務所等設施，並無法證明被告等人無犯罪之故意。告訴人於八十四年三月六日
至陽明大學瞭解情形，在該校營繕組辦公室牆面上發現有施工圖，由該圖之內容即可
確認被告等人在施工前，即知有竊佔他人土地之情形。況被告等人縱因行政疏失而誤
認以水塔為界，何以又在水塔界線以外部分興建工務所，堪認被告等人確有犯罪之故
意。原判決既認陽明大學於七十九年及八十年間，已占用如原判決附圖Ａ、Ｂ、Ｄ、
Ｅ所示部分，卻又論斷鑑界問題係主管機關之疏失，被告等人並無犯罪之故意，其所
為論斷相互矛盾，於法有違。(三)、依告訴人在陽明大學營繕組辦公室牆面上發現之施
工圖，及告訴人於偵查中所提出之相關照片等，堪認被告等確已越界施工。且被告等
為便利施工並興建工務所，將施工所需之機具、材料、設備等堆置於告訴人之土地上
。則上開部分被告等是否為另行起意竊佔，原審未予查明，於法有違等語。
惟查原判決以公訴意旨略稱：被告丁○○原係陽明大學校長，綜理校務之決策，被告
甲○原為該校總務長，負責校地相關工程決策，被告乙○○○則任該校營繕組組長，
負責校地工程行政及相關執行事項，於八十三年三月四日，陽明大學（尚未改制前為
國立陽明醫學院）與丙○○負責之建築事務所簽訂「風雨操場及附屬工程設計、監造
委託契約書」，將陽明大學在台北市○○區○○段三小段二二七地號等四十二筆山坡
地之風雨操場附屬工程及週邊設施（包括非營業性高爾夫球練習場、網球場、儲藏室
、看台等設施）環境之規劃、設計監造等事宜，委由丙○○實際承攬。嗣於八十三年
八月三日申請取得主管機關建築許可，丙○○未為鑑界即動工，嗣該工程鄰地即二二
九地號土地繼承人賴志明，於八十四年初發現該工程操場西側及網球場已越界建築至
二二九地號土地上，並在建造執照許可範圍外，於該二二九地號土地上舖設聯外水泥
道路及水泥排水溝渠，而有明顯越界及未依建造執照許可範圍施工之情形，面積達一
一八八．九一平方公尺（各別面積、位置詳如原判決附表所示之Ａ、Ｂ、Ｄ、Ｅ部分
），乃連續向陽明大學校長丁○○、總務長甲○、營繕組組長乙○○○反應並要求停
止施工，期間並曾以電話向建築師丙○○聯繫，詎被告四人基於犯意聯絡，明知該二
二九地號土地為他人所有之山坡地，為免工程進度落後，除同意鑑界外，並未停止施
工或變更設計。甚且於八十四年七月間為現場鑑界立下界樁後，仍執意進行工程竊佔
該地，設置操場、網球場、水泥道路面、水泥溝渠等工作物，延至八十四年十二月十
四日，台北市政府建管處會同相關人員到場會勘，作成命令停工決議時，該工程已全
部完工，而在他人山坡地內設運動場及道路，因認被告四人違反山坡地保育利用條例
第十條之規定，應依同條例第三十四條第一項處罰。訊據被告四人均堅決否認有檢察
官所指之犯罪情事。經查陽明大學山巔校地之操場及網球場西側，及自山下通往網球
場之道路北端，分別占用二二九地號土地面積五九九．五一平方公尺及五八九．四０
平方公尺（即原判決附圖所示Ａ、Ｂ、Ｄ、Ｅ部分）等情，固經檢察官履勘及囑託台
北市士林地政事務所鑑測屬實。然查陽明大學山巔校地工程早於七十七年三月十九日
，即委託中外建築師事務所建築師李嘉瑞，就台北市○○區○○段三小段二二七地號
等三十五筆土地，進行挖填方、擋土牆、植生、排水等山巔整地工程之設計，原陽明
醫學院院長于俊於七十八年八月間，並與李嘉瑞簽訂委任契約書，委由李嘉瑞察看建
築基地、辦理基地測量、繪製工程圖說、編訂施工說明書、編估工程預算書、申請執
照等事務，嗣於七十九年五月二十二日，經台北市工務局核發雜字第０一二號雜項
執照等情，業據李嘉瑞證述明確，並有雜字第０一二號雜項執照建照科案卷一冊、
委任契約書影本一件在卷可稽。迨取得執照後，陽明大學於七十九年六月二十六日公
開招標，由國進工程有限公司（下稱國進公司）得標並於同年月三十日簽約，七十九
年七月八日開工進行整地，八十年八月五日竣工。第二期工程於八十年八月七日，再
由國進公司得標簽約，同年八月九日開工，同年十二月三十一日竣工，八十一年七月
三日取得台北市政府工務局使字第二六九號使用執照，有山巔整地土木工程合約副
本、山巔整地土木工程後續工程合約正本、使字第二六九號使用執照案卷各一冊、
工程合約影本二件可參，至此，陽明大學之山巔校地基地部分已完成。嗣自八十一年
七月三日起至同年十一月二十二日，陽明大學復委託丙○○監造、佳昌營造有限公司
承包，進行車轍道與步道之水泥舖設、植栽、電器設備等工程，此有山巔整地土木工
程（步道、植栽、電器設備）工程合約副本一冊、工程契約影本一件可考。至於八十
三年三月四日，陽明大學與丙○○簽訂「風雨操場及附屬工程設計、監造委託契約書
」，係針對系爭二二七地號等三十三筆土地上司令台之設置，以及系爭二二七地號等
四十二筆儲藏室、網球場、非營業性高爾夫球練習場、看台等設施之規劃、設計監造
等事宜，同年五月九日與一品營造有限公司簽訂工程合約，並於八十三年五月三十日
、同年八月三日，先後向台北市政府工務局申請取得建字第二０五號、第三０四號
建造執照，其中司令台部分於八十三年九月二十一日開工，八十四年八月三十日竣工
，已據證人即一品營造有限公司工地主任廖述興證述明確，並有丙○○庭呈之監造週
報表影本一冊足參。迄八十六年一月二十二日，司令台部分經台北市政府工務局核發
使字第０二八號使用執照，有使字第０二八號使用執照案卷一冊可考。經第一審
向台灣省政府農林廳林務局農林航空測量所，函調七十七年至八十四年間各年度之航
空照片，發現七十八年六月十五日以前，陽明大學山巔校地尚未整地開發，至前述第
一期山巔整地土木工程開工後，七十九年九月三十日之航空照片，已見部分山巔校地
整地情形，嗣八十年八月五日第一期工程竣工，後續工程自同年八月九日開工而尚未
竣工前，觀諸八十年十一月七日之航空照片，已顯見全部山巔校地包括如原判決附圖
Ｃ部分所示水塔周圍，均整地開發完成，此有該所八十八年五月二十日農測資字第
０九五八號函暨航空攝影照片十七幀可稽，則陽明大學縱有占用如原判決附圖Ａ、Ｂ
所示部分，其行為時間亦係發生於八十年十一月七日以前。至前述丙○○設計監造之
八十一年間山巔整地土木工程（步道、植栽、電器設備），及八十三年間風雨操場暨
附屬工程，核對八十一年十月三十一日、八十二年十月二十六日、八十三年六月二十
四日、八十四年六月二十四日之航空照片，均僅係在原有基地上進行細部工程，並無
在基地範圍外擴建之另一占有行為。公訴人認被告四人於八十三年、八十四年間興建
操場及網球場時，竊佔二二九地號土地如原判決附圖Ａ、Ｂ部分云云，尚有誤會。公
訴人雖指陽明大學於八十三、八十四年間，在建築許可範圍外，越界至二二九地號土
地舖設如原判決附圖Ｄ、Ｅ所示部分之聯外水泥道路及水泥排水溝渠云云。惟依前揭
七十八年六月十五日之航空照片所示，陽明大學山巔校地尚未整地前，如原判決附圖
Ｃ所示部分之水塔旁已明顯可見山間小路一條。七十八年八月間，陽明大學委託建築
師李嘉瑞進行山巔整地土木工程設計並代為申請雜項執照，申請雜項執照過程中，台
北市政府工務局建築管理處曾於七十八年八月二十九日間，會同都市計畫處、新建工
程處、養護工程處等機關，審查陽明大學雜項執照，其中「施工便道未標注」列為應
行補正事項之一，參酌建築師李嘉瑞繪製之工程圖說，確未規劃道路之設置，有台北
市政府工務局核發雜字第０一二號雜項執照建照科案卷一冊可參，但觀諸前開雜項
執照卷宗內照片四幀，斯時如原判決附圖Ｃ所示部分之水塔旁早有人行步道一條，足
見該系爭道路雛形於陽明大學施工前已存在，陽明大學主事者於七十八年間委託建築
師李嘉瑞設計整地工程時，並未意圖為自己不法利益，將越界如原判決附圖Ｄ、Ｅ所
示部分納入規劃範圍內甚明。嗣陽明大學於七十九年六月三十日，與國進公司簽訂山
巔整地土木工程合約，依山巔整地工程施工規範第二條第二項約定：「承包商應……
自行取得借土與棄土場地及建造並維護所需之臨時運輸道路」，承包商國進公司遂於
七十九年七月間，依「台北市建築工程施工計畫書及棄土資料報備抽查管理作業要點
」第貳點第二條之規定擬具施工計畫書，向工務局建築管理處施工科申報備案，並於
七十九年七月三十日通過施工計畫審查，依其所附施工便道示意圖所示，已明顯越界
至系爭二二九地號土地內。而依工務局建築管理處建築工程放樣勘驗現地檢查報告所
附七十九年八月十一日、同年月三十一日所攝之現場照片，施工便道及便道旁之排水
設施已設置完成，故七十九年九月三十日之航空照片，已可見山間小路拓寬之Ｕ形道
路出現於如原判決附圖Ｃ所示部分之水塔西側，則陽明大學此部分Ｕ形道路縱有占有
他人山坡地之事實，其行為應於七十九年八月十一日以前即成。又台北市政府工務局
建築管理處施工科於八十年十二月十一日填具竣工勘驗報告時，認施工便道綠化有待
加強，該處於八十一年二月十三日以北市工建施字第一六六六號函請陽明大學、李嘉
瑞建築師、國進公司加強施工便道之植生綠化，故陽明大學於八十一年七月三日取得
台北市政府工務局使字第二六九號使用執照後，旋委託丙○○於八十一年七月三日
至同年十一月二十二日監造步道、植栽、電器設備工程，該項工程僅係在既存施工便
道上進行植草磚、排水渠等舖設，並未逾越原施工便道之基地，此參照上開合約書工
程圖說配置圖Ａ附註說明：「本案係屬景觀工程，各圖說標示之規格、尺寸等數值得
配合現場，依業主及建築師指示調整，承包商應予配合施工」自明，核與八十一年十
月三十一日、八十二年十月二十六日、八十三年六月二十四日、八十四年六月二十四
日之航空照片所示，Ｕ形道路之位置並未再行拓寬或改道等情相符。是公訴人認被告
四人於八十三年、八十四年間始在建築許可範圍外，竊佔二二九地號土地舖設道路及
排水溝渠於如原判決附圖Ｄ、Ｅ所示部分，亦有誤會。甲○自八十三年一月一日起至
八十五年六月三十日止擔任陽明大學總務長，有陽明大學八十八年十二月十五日陽
人字第三一九六號證明函可稽，丙○○自八十一年起始參與陽明大學步道、植栽、電
器設備等工程之設計監造，與七十七年至八十年間山巔整地土木工程無涉，亦有委任
契約書影本一件、山巔整地土木工程合約副本、山巔整地土木工程後續工程合約正本
、山巔整地土木工程（步道、植栽、電器設備）合約副本、雜字第○一二號雜項執
照案卷、使字第二六九號使用執照案卷各一冊可參。本件陽明大學操場及網球場西
側如原判決附圖Ａ、Ｂ所示部分基地占有他人山坡地之時間為八十年十一月七日以前
，另連外道路如原判決附圖Ｄ、Ｅ所示部分基地占有他人山坡地之時間為七十九年八
月十一日以前，已如前述，是甲○、丙○○二人於陽明大學山巔校地整地佔有他人山
坡地之際，均非主其事之人，至告訴人於八十四年三月六日發現越界建築情事後，陽
明大學仍執意進行工程等情，其繼續佔據之行為僅係狀態之繼續，不另成立犯罪，尚
難認甲○、丙○○有檢察官所指之犯行。丁○○自七十九年七月一日起至八十五年六
月三十日止擔任陽明大學校長，綜理院務，乙○○○自七十年十一月一日起至八十二
年七月三十一日擔任陽明大學營繕組長，職司新建、增建、改建工程之設計與監督等
相關營繕事項，雖為其二人所自承。然查台北市○○區○○段三小段二二七地號土地
管理人為行政院國軍退除役官兵輔導委員會，原登記為台北市北投區○○○段七一五
地號，此有土地登記謄本一件可考，該地號土地與原台北市北投區○○○段六七五地
號土地，曾於七十六年間進行地籍重測，因唭哩岸段七一五地號土地除鄰都市○○道
路一邊以都市○○道路為界外，其餘無明顯界址，而同段六七五地號土地全部界址均
無明顯界址，經通知七一五地號管理機關行政院國軍退除役官兵輔導委員會表示不能
指界，六七五地號土地所有權人賴富峰與賴達明經通知未自行設立界標並到場指界，
雙方同意依土地法第四十六條之二第一項第三款規定，參照舊圖逕行施測辦理土地重
測，重測成果經台北市政府地政處自七十七年八月十二日至七十七年九月十一日公告
三十日確定，於七十七年十月十八日變更登記台北市北投區○○○段七一五地號為台
北市○○區○○段三小段二二七地號、台北市北投區○○○段六七五地號為台北市○
○區○○段三小段二二九地號，重測過程並未通知土地使用人陽明大學，此據證人即
測量大隊督察室主任張添丁證述綦詳，並有台北市北投區地籍調查表影本四件、台北
市政府地政處測量大隊八十九年三月十七日北市測三字第八九六０一三三四００號函
附卷可稽。七十六年間地籍重測後，系爭二二七地號與二二九地號之地界線發生界址
大幅偏移，原坐落在行政院國軍退除役官兵輔導委員會管理土地上，已取得建字第
０六七號建造執照及使字第三六八號使用執照之水塔一座，經重測後偏移至如原判
決附圖Ｃ所示之賴富峰、賴達明共有之土地上，此核諸該水塔之建造執照存根載明坐
落地號為台北市北投區○○○段三二五之一等六十筆地號（含同段七一五地號），而
台北市士林地政事務所八十六年八月十六日北市士地二字第八六六一一五三六００號
函，所附之土地複丈成果圖該水塔竟坐落在二二九地號土地上，至為顯然。甚且證人
李嘉瑞嗣於八十七年十二月一日，向台北市政府工務局建築管理處申請建造執照謄本
暨建築物電腦地籍套繪圖時，依地籍套繪圖所示該水塔仍在陽明大學得使用之土地範
圍內，而非坐落在二二九地號土地內，此有建築物電腦地籍套繪圖一件可參。堪認於
七十七年十月十八日地籍重測變更登記前，該水塔以西之部分土地仍屬陽明大學有權
使用之範圍。陽明大學於七十七年三月十九日委託建築師李嘉瑞進行山巔整地工程之
設計時，上開土地重測成果尚未公告，因申請雜項執照與建造執照不同，依台北市工
務局以七十八年二月二十二日北市工建字第六一二００號函知，照台北市建築師公會
之「台北市申請建造執照應集合附申請基地之鑑界成果表規定」，及該局於八十一年
九月二十一日頒訂之「申請開發山坡地雜項執照及申報施工計畫書圖文件須知」之規
定，僅申請建造執照須先行鑑界，而申請雜項執照則否，已據證人即台北市政府工務
局建築管理處建照科職員胡元鈞及李嘉瑞分別證述明確。故建築師李嘉瑞逕就原地籍
圖繪製工程圖說，於七十九年五月二十二日經台北市工務局核發雜字第０一二號雜
項執照，陽明大學據此招標而由國進公司依雜項執照准許之基地範圍施工，復取得
使字第二六九號使用執照，台北市政府工務局亦未發現有超越重測後地界之情事，以
致事後發現部分基地占用他人土地，此乃地籍重測所導致之行政作業疏失，實非陽明
大學主事者斯時所得預見，難謂陽明大學當時之校長丁○○、營繕組長乙○○○有何
犯罪之故意。況陽明大學於取得主管機關核發之雜項執照後始行施工，是其主觀上信
賴無越界問題，其占用之初已申請准予使用，本無不法利益意圖，客觀上亦無以乘人
不知之隱密方法占用他人土地，與修正前山坡地保育利用條例第三十四條第一項之構
成要件尚屬有間。縱事後發現如原判決附圖Ａ、Ｂ部分所示土地經重測後已屬他人所
有，乃越界建築之民事問題，尚難因此即認其等應負刑責。陽明大學於七十七年間委
託中外建築師事務所設計之工程圖說，其委託範圍並未及於如原判決附圖Ｄ、Ｅ所示
部分之Ｕ形道路一條，此參酌台北市政府工務局核發雜字第０一二號雜項執照建照
科案卷所附之工程圖說，及「施工便道未標注」列為審查過程應行補正事項即明。陽
明大學於七十九年間與國進公司簽訂山巔整地土木工程合約，該Ｕ形道路一條亦非陽
明大學發包施工之客體，至施工便道，依山巔整地工程施工規範第二條第二項約定：
「承包商應……自行取得借土與棄土場地及建造並維護所需之臨時運輸道路」，堪認
斯時陽明大學主事者並無意圖為自己不法利益，故意將越界如原判決附圖Ｄ、Ｅ所示
部分納入規畫範圍內。嗣承包商國進公司於七十九年七月間，依「台北市建築工程施
工計畫書及棄土資料報備抽查管理作業要點」第貳點第二條之規定，由工地主任擬具
施工計畫書，決定施工便道之路線，會同監造人同意後，向工務局建築管理處施工科
申報備案，並於七十九年七月三十日通過施工計畫審查，此據證人即國進公司負責人
簡結發、主任技師施泰山證述綦詳，且有雜字第０一二號雜項執照施工科案卷可查
。雖依施工計畫書所附之施工便道示意圖所示，已明顯越界至系爭二二九地號土地內
，然此施工計畫書依法律及合約規定，僅需由監造人簽章，毋庸得業主陽明大學同意
，亦毋須知會陽明大學，陽明大學既已委託建築師李嘉瑞監造，在未獲通知之情形下
，難認陽明大學於國進公司開闢施工便道當時，對於該條施工便道越界設置之情事有
所知悉。另依「申請開發山坡地雜項執照及申報施工計畫書圖文件須知」第肆點第一
條第三項第一款規定：「使用區外土地者不得任意變更地形，應切結不妨礙他人土地
使用權利，並於完工後負責復舊」，國進公司逕予設置之施工便道，於完工時並未依
規定將之復原，且於八十年十一月二十日簽立切結書，切結「如於本執照基地範圍內
有違章建築情事者，概由本公司（營造廠）負責」，監造建築師李嘉瑞亦疏未至現場
確定承包商是否將施工便道復原，即申請使用執照，此據證人李嘉瑞自承無訛，台北
市政府工務局於八十年十一月二十日收案審查使用執照，就「基地環境是否整理完畢
」乙項，亦疏未注意施工便道未復原，僅認「植生草皮待加強」，擬退件請其修正，
復於八十年十二月十一日填具竣工勘驗報告時，認施工便道綠化有待加強，而於八十
一年二月十三日以北市工建施字第一六六六號函請陽明大學、李嘉瑞建築師、國進公
司加強施工便道之植生綠化，經查改進後始核發使用執照。則施工便道之設置係承包
商國進公司之便宜措施，非陽明大學主事者所得知悉，自難強求不知情之陽明大學相
關人員於事後督促其復原，且專業監造建築師及台北市政府工務局均疏未審查及此，
屢促請加強施工便道之植生綠化，陽明大學依台北市政府工務局公文指示，在施工便
道舖植草皮，難謂陽明大學當時之校長丁○○、營繕組長乙○○○有何犯罪故意。況
陽明大學與鄰地間地界線因土地重測而發生偏移，已如前述，且依證人李嘉瑞於八十
七年十二月一日，向台北市政府工務局建築管理處申請建造執照謄本暨建築物電腦地
籍套繪圖所示，該Ｕ形道路尚在陽明大學校地內，而非坐落在二二九地號土地內，益
證被告等人所辯不知有越界，並無犯罪故意等語，應非虛妄。至陽明大學於八十一年
七月三日至同年十一月二十二日間，委託丙○○監造步道、植栽、電器設備工程，該
項工程僅係在既存施工便道上進行植草磚、排水渠等舖設，並未逾越原施工便道之基
地，僅係占有狀態之繼續，自不另成立犯罪。此外，查無其他證據足資證明被告四人
有公訴意旨所指之犯行，自屬不能證明被告四人犯罪。因而維持第一審諭知被告四人
無罪之判決，駁回檢察官在第二審之上訴，已說明其論斷所憑之依據及理由，從形式
上觀察，並無違背法令之情形。按證據之取捨與證據之證明力如何，均屬事實審法院
得自由裁量、判斷之職權；苟其此項裁量、判斷，並不悖乎通常一般之人日常生活經
驗之定則或論理法則，又於判決內論其何以作此判斷之心證理由者，即不得任意指
摘其為違法，而據為提起第三審上訴之合法理由。原審綜合斟酌前述各項事證，論斷
說明被告四人否認辯稱各情並非無據，本件並不能證明被告四人有犯罪之故意等情，
乃屬其採證職權之合法行使，且原判決亦無上訴意旨所稱理由矛盾之情形，不容任意
指為違法。原判決既為被告四人無罪之諭知，則被告四人是否於如原判決附圖Ａ、Ｂ
、Ｄ、Ｅ所示以外之部分，另有興建工務所或堆置機具材料等行為，即與本件經檢察
官起訴部分無事實上或裁判上一罪之關係，自非起訴效力所及而得併予審理。上訴意
旨任意指摘原審就上情未予調查釐清，於法有違等語，並非有據。上訴意旨所稱告訴
人在陽明大學營繕組辦公室牆面上發現之施工圖（八十六年度他字第三二五號卷第十
六頁，上訴意旨誤載為同上卷第十五頁），並非即能為不利被告等人之認定，縱認原
判決對上情未逐一說明而有微疵，然於判決之結果並無影響，依刑事訴訟法第三百八
十條規定，仍不得據為合法之第三審上訴理由。上訴意旨就原審取捨證據論斷事實之
職權行使，暨原審已調查說明之事項，漫加指摘有採證違法及調查未盡之情事云云，
均與法律規定得為第三審上訴理由之違法情形不相適合，是本件上訴違背法律上之程
式，應予駁回。
據上論結，應依刑事訴訟法第三百九十五條前段，判決如主文。
中　　　華　　　民　　　國　　九十三　　年　　　一　　　月　　 十五 　　日
                              最高法院刑事第三庭
                                  審判長法官  董　明　霈
                                        法官  林　茂　雄
                                        法官  張　祺　祥
                                        法官  郭　毓　洲
                                        法官  吳　三　龍
      右正本證明與原本無異
                                              書  記  官
中　　　華　　　民　　　國　　九十三　　年　　　一　　　月　　二十九　　日
                                                                        Ｖ
